【裁判字號】    90,抗,212
【裁判日期】    900531
【裁判案由】    聲請單獨宣告沒收違禁物
【裁判全文】
臺灣高等法院刑事裁定                                九十年度抗字第二一二號
    抗  告  人  臺灣基隆地方法院檢察署檢察官
    被      告  甲○○
右抗告人因聲請單獨宣告沒收違禁物案件，不服臺灣基隆地方法院九十年度聲字第一
九九號中華民國九十年三月二十二日第一審裁定（聲請案號：臺灣基隆地方法院檢察
署八十九年度聲沒字第五十二號、八十九年度毒偵字第二四一九號），提起抗告，本
院裁定如左：
    主  文
原裁定撤銷。
扣案之第二級毒品安非他命壹包（毛重零點伍公克、淨重零點肆公克）沒收銷燬之。
    理  由
一、抗告意旨略以：本件被告甲○○因違反毒品危害防制條例案件，扣案之第二級毒
    品安非他命一包（毛重０．五公克、淨重０．四公克），應依毒品危害防制條例
    第十八條規定沒收銷燬之，原裁定僅依刑法第四十條但書規定宣告沒收，而未諭
    知銷燬，容有未洽，爰請依法撤銷，另為適當之裁定等語。
二、原審以扣案之晶體一包（毛重０．五公克、淨重０．四公克）確為第二級毒品安
    非他命，因認抗告人聲請單獨宣告沒收為有理由，應予准許，惟以沒收為從刑，
    依主、從刑不可分之原則，須主刑依毒品危害防制條例宣告時，其從刑始有該條
    例第十八條前段規定之適用，因本件並未依該條例對被告甲○○宣告主刑，爰僅
    依刑法第四十條但書之規定宣告沒收，而無從逾越法條之規定予以宣告「沒收銷
    燬之」，故僅諭知該第二級毒品安非他命應沒收，於檢察官執行沒收後，該物既
    屬國庫，依職權再行銷燬並無不可，不生沒收障礙云云。
三、但查：本件被告甲○○自八十九年六月間起至同年十一月二十一日下午四時三十
    分許止，連續在臺北縣金山鄉○○路一三二號住處非法施用第二級毒品安非他命
    ，於八十九年十一月二十一日在上開住處為警查獲，並扣得第二級毒品安非他命
    一包（毛重０．五公克、淨重０．四公克），被告經依法送觀察、勒戒結果，認
    被告無繼續施用毒品之傾向，爰經臺灣基隆地方法院檢察署檢察官於八十九年十
    二月十一日以八十九年度毒偵字第二四一九號案為不起訴處分，此有該署檢察官
    八十九年度毒偵字第二四一九號卷宗在卷可憑。雖被告終未經依上開條例論罪科
    刑，然關於令被告送勒戒處所觀察、勒戒之裁定，及以被告無繼續施用毒品傾向
    而為不起訴處分等處置，均係適用前揭毒品危害防制條例之相關規定辦理（亦即
    以被告『犯第十條之罪為其前提要件』，經觀察、勒戒後繼續施用毒品傾向為補
    充要件），則因案扣得之第二級毒品安非他命，自無拒絕適用毒品危害防制條例
    ，而單獨適用刑法規定致法律割裂適用之理，況關於毒品之沒收，毒品危害防制
    條例已有特別規定，自應優先於刑法之規定而為適用，本件扣案之第二級毒品安
    非他命一包（毛重０．五公克、淨重０．四公克），自應依毒品危害防制條例第
    十八條第一項前段規定，諭知沒收銷燬之，始為適法。原審遽以本件無主刑之宣
    告，而認關於沒收之從刑部分，僅得依刑法第四十條但書之規定諭知沒收，殊有
    未洽。檢察官抗告意旨指摘原裁定不當，為有理由，自應由本院將原裁定撤銷，
    並另為裁定如主文第二項所示。
四、據上論斷，依刑事訴訟法第四百十三條、毒品危害防制條例第十八條第一項前段
    ，裁定如主文。
中      華      民      國      九十      年     五     月    三十一    日
                              臺灣高等法院刑事第二十一庭
                                  審判長法  官  葉  騰  瑞
                                        法  官  莊  明  彰
                                        法  官  黃  國  忠
右正本證明與原本無異。
不得再抗告。
                                        書記官  劉  貞  達
中      華      民      國      九十      年     五     月    三十一    日


司法院資訊處製作；財團法人民間司法改革基金會備份。
